臺灣桃園地方法院刑事判決　　　　　　　 91年度訴字第342號
　被　　　告　　　 戊○○
　選任辯護人　　　 乙○○律師
　被　　　告　　　 丙○○
　選任辯護人　　　 丑○○律師
　被　　　告　　　 子○○
　選任辯護人　　　 甲○○律師
　被　　　告　　　 癸○○
　選任辯護人 辛○○律師
上列被告因偽造文書案件，經檢察官提起公訴（90年度偵字第19
089 號），本院判決如下：
    主  文
丙○○共同連續行使偽造私文書，足以生損害於他人，累犯，處
有期徒刑陸月，如易科罰金以參佰元折算壹日。
戊○○共同連續行使偽造私文書，足以生損害於他人，處有期徒
伍月，如易科罰金以參佰元折算壹日。
癸○○共同連續行使偽造私文書，足以生損害於他人，處有期徒
刑參月，如易科罰金以參佰元折算壹日。
被告子○○共同連續行使偽造私文書，足以生損害於他人，處有
期徒肆月，如易科罰金以參佰元折算壹日。
遠傳電信股份有限公司行動電話服務申請書（詳如附表一、二、
三所示）本正及影本內偽簽「己○○」等壹佰壹拾人之署押均沒
收。
    事  實
一、丙○○（民國（下同）八十八年七月六日因犯過失傷害罪，
    為本院判處有期徒刑四月，同年九月二十一日上訴駁回確定
    ，同年十一月十八日易科罰金執行完畢）。係設於桃園縣蘆
    竹鄉○○路三三七號「益通通訊有限公司」（下稱益通通訊
    行）之負責人，戊○○雖非益通通訊行僱請之員工，但與丙○○間因代辦行動電話跑單幫業務而有業務上往來；子○○
    係設於桃園縣蘆竹鄉○○路○段十六號「震旦行股份有限公
    司」（下稱震旦行）南崁店之店長，癸○○係震旦行南崁店
    之店員。丙○○等四人皆知行動電話門號之申請，需本人或
    由其代理人持身份證正本至通訊行辦理，經經辦人審核無誤
    後，並由本人或代理人於行動電話服務申請書上簽名，始能
    辦理。詎丙○○為促銷門號及賺取每支門號新台幣（下同）
    600 到1000元不等之佣金，戊○○為賺取代辦行動電話手續
    費，子○○及癸○○為要求客戶購買手機以賺取獎金，竟於
    八十九年七月二十五日起至九十年一月十九日止，丙○○或
    自不詳處所取得如附表一所示等人之身分證件，或與戊○○
    、或與子○○、癸○○，基於行使偽造私文書之犯意聯絡，
    由戊○○在跳蚤市場刊登小廣告並散發名片向路人推銷可以
    每件600 元的代價替人申請手機門號，招攬不知名之人持身
    份證正本或影本要求戊○○代辦手機，戊○○收件後再將所
    收集而來如附表二所示等人的身份證正本或影本，持往益通
    通訊行填寫行動電話服務申請書，而偽簽附表二所示等人之
    簽名；或由子○○招攬熟客等方式，將招攬而來如附表二所
    示等人的身份證資料交由癸○○，由癸○○帶往益通通訊行
    ，填寫行動電話服務申請書，偽簽附表三等人之簽名，透過
    益通通訊行向遠傳電信股份有限公司（下稱遠傳公司）申請
    門號；共連續向遠傳公司申請000000 0000 等110 個門號之
    SIM 電話卡，事後將上開行動電話卡片以搭售手機或收取六
    百元手續費之代價，交付與不詳之人使用。足生損害於己○○等人之身份資料使用之安全性及遠傳公司用戶資料管理之
    正確性。迨遠傳公司發覺有異，始報警循線查獲。
二、案經台北縣警察局中和分局移送臺灣桃園地方法院檢察署檢
    察官偵查起訴。
    理  由
一、被告癸○○、戊○○部分：
    上揭犯罪事實業經被告戊○○、癸○○二人於本院審理時坦
    承不諱，戊○○部份，並據附表二所示被害人壬○○等28人
    證述，皆稱未曾親自或授權他人申請上開行動電話，又有行
    動電話服務申請書影本28份為證物在卷可佐；被告癸○○部
    分，亦據附表三所示各被害人證稱未曾親自或授權他人申請
    行動電話，又有行動電話服務申請書影本24份為證物在卷可
    佐，其自白與事實相符，足以採信，事證亦明確，犯行亦堪
    認定。
二、被告丙○○部分
    訊據被告丙○○矢口否認其知悉戊○○與癸○○代辦的資料
    系冒用他人名義，辯稱上述犯行純屬被告戊○○與癸○○個
    人行為，與伊無關，伊只不過是提供益通通訊行為平台供戊○○與癸○○申請免保證金及設定費門號，且當他詢問戊○○與癸○○其客人來源為何？兩人皆稱是朋友委託他們申請
    的，就不疑有他。經查：
   （一） 本件共同被告戊○○、癸○○持向益通通訊行向遠傳
          電信股份有限公司申請行動電話均非本人親辦而係以
          代理方式為之，稽以證人庚○○（遠傳公司之代理人
          ）於本院審理時證稱：申請書上代理人欄是申請人委
          託他人代辦時，代辦人需於代理欄內簽名表明代理，
          並且對於非本人去申辦，代理人需將代理人之資料交
          由經銷商審核，並且需將代理人證件影本附於申請書
          上等語。可知非本人親自申請行動電話，須檢附代理
          人之身分證件，此要求無非為確保以代理方式申請行
          動電話時，係經本人授權。被告丙○○經營通訊行多
          年，且身為遠傳公司之代理商或經銷商對於遠傳公司
          為防止冒名申請而設有上開嚴格規定，自是知之甚明
          ，理應謹慎小心的篩選把關，卻異於常理地僅單純口
          頭詢問被告戊○○、癸○○客戶來源，絲毫不予檢驗
          核對，任令戊○○及癸○○申請的案件蒙混過關，且
          復稱代理人資料並不重要，故只將代理人資料編造成
          冊，並不要求代理人於代理欄內簽名，造成以後比對
          上的困難，凡此均令人難以釋疑。
   （二） 又被告戊○○於本院審理時證稱（被告依刑事訴訟法
          第287-2 條轉換為證人）：我跟老闆說這些都是客戶
          拿著非屬於他本人的證件來辦理的，老闆說非本人可
          以辦，但是要收200 元的手續費，且老闆另外有跟我
          約定如果申請的案件有問題，我要賠錢，一張SIM 卡
          要賠0000-0 000元的價額，所以我認為老闆知道這些
          申辦行動電話案件沒有經過本人同意。我（戊○○）
          跟吳錦樹反應說客人需要公司幫忙照會，吳說可以，
          但是如果出問題我要賠錢。於交互詰問程序中檢察官
          問：一般申請書是由誰寫？答：是由我（汪）與被告
          吳明錦寫的，簽名的部分是看誰填的就由誰簽。我（
          汪）有問吳明錦如果本人沒有同意的話，會不會有什
          麼問題？吳說只要電話費有繳就沒有問題等語明確，
          而其與被告丙○○間並無怨隙，且復坦承犯行不諱，
          實無必要甘冒偽證罪之罪責，設詞誣陷被告丙○○之
          理。是依其證述之內容，可知其在申請過程中，曾多
          次向吳明錦詢問如果非本人申辦是否會有問題？而被
          告丙○○卻告以只要有繳電話費即無問題，或是警告
          戊○○對有問題的件需賠償SIM 卡的費用云云，此等
          情況均足彰顯被告已預見戊○○申請的案件有冒名之
          可能性，且戊○○與癸○○兩人多次在益通通訊行填
          寫行動電話服務申請書，申請的數量復多達百來件，
          被告吳明錦卻未對該不符合規定的申請給予拒絕，亦
          不起任何疑心，不加以思索地直接傳真給遠傳公司，
          益徵其已預見冒名申請行動電話之情事，所辯不知情
          之語，實屬不可採信。綜前所述，被告戊○○、游惠
          芬用以向遠傳公司申辦行動電話之身分證件，事後均
          已證實，均未經本人授權，佐以該等證件復均非本人
          親自持往辦理行動電話之申請，被告丙○○亦未再做
          進一步的確認，堪信其對於該等證件有可能係遭人冒
          用一情，具有不確定之認識，其猶仍執意持以申請，
          犯行事證至明，足堪認定。
三、子○○部分：
    訊據被告子○○矢口否認有將系爭的身份證影本交給癸○○
    到益通通訊行辦理手機申請。惟查，依證人丁○○（被告子
    ○○之店員）於偵訊時證稱：「店內有多出來的證件，我有
    問過子○○多出來的證件要做什麼，他叫我不要管。因為這
    太不符合店裡處理程序，我才會問他；我詢問子○○多出來
    證件要做什麼，那時癸○○還沒來震旦行上班。」等語，可
    知被告子○○經營之通訊行在癸○○尚未就職之前，業曾出
    現來源不明之身分證件。又其於九十年十二月三日檢察官向
    本院聲請羈押時，經本院訊問後已自承：「我有拿身份證件
    給她（癸○○）去辦，陸陸續續約有21件，但她到益通通訊
    行去辦，是她說知道哪裡有可以辦」。「問：身份證件何來
    ？答：是朋友拿給我的，但不是本人」「有的是工業區的客
    戶拿朋友的身份證來震旦行辦」「問：癸○○說證件是你提
    供的？答：沒錯。是癸○○說他有辦法辦我才拿給他辦」等
    語，嗣於九十一年二月二十七日，本院開庭審理是否准予停
    止羈押時，被告子○○再度坦稱：「是我拿給癸○○，由癸○○拿給丙○○的，證件是客人拿給我的」「法官問：提供
    證件予你的人誰？答；有姓張的、林的，其他的我不知道，
    現在資料也查不到，我拿給癸○○的證件，約十幾件」等語
    ，參以被告癸○○除於歷次檢察官偵訊、本院調查應訊時一
    致指稱系爭證件確係被告子○○交付外，更於本院審理轉換
    為證人時，具結供稱同樣的內容，則其既與被告子○○並無
    糾葛怨隙，又坦承犯行不諱，自無再甘冒偽證罪責之風險，
    而為不利被告子○○證述之必要，是應以被告癸○○之供述
    為可採，被告子○○嗣後改稱系爭證件非其所提供，核為事
    後圖卸其責之語，洵無可信。末查，被告子○○交予被告癸○○持至益通通訊行向遠傳公司申辦行動電話之身分證件，
    事後均已證實，均未經本人授權，前已敘明，佐以前揭所述
    ，該等證件復均非本人親自持往被告子○○店內辦理行動電
    話之申請，被告子○○亦未再做進一步的確認，堪信被告子
    ○○對於該等證件有可能係遭人冒用一情，具有不確定之認
    識，其猶仍執意持以申請，犯行事證亦明，亦堪認定。
四、核被告丙○○、戊○○、子○○、癸○○所為均係犯刑法第
    216 條、210 條行使偽造私文書罪。又被告丙○○與戊○○
    就附表二之部分，與被告子○○、癸○○就附表三部分，分
    別有犯意聯絡，行為分擔，為共同正犯。又其等就各自所負
    行使偽造私文書刑責部分之偽造署押之行為係偽造私文書之
    部分行為，又偽造私文書後復持以行使，偽造私文書之低度
    行為為行使偽造私文書之高度行為所吸收，均不另罪。其等
    先後多次之行使偽造私文書犯行，均時間緊接，所犯罪名相
    同，顯均係基於概括之犯意為之，為連續犯，爰均依刑法第
    五十六條之規定以一罪論並加重其刑。又被告丙○○前有如
    事實欄所述之前案執行紀錄，執行完畢後，五年內再犯本件
    有期徒刑以上之罪，為累犯，應依法遞加重其刑。又被告戊○○於八十九年十月十八日為最後一次行為後，刑法第四十
    一條將原「犯最重本刑為三年以下有期徒刑以下之刑之罪，
    而受六月以下有期徒刑或拘役之宣告，因身體、教育、職業
    或家庭之關係，執行顯有困難者，得以一元以上三元以下折
    算一日，易科罰金」之規定，於九十年一月四日修正為刑法
    第四十一條第一項前段，修正後之新規定為「犯最重本刑為
    五年以下有期徒刑以下之刑之罪，而受六個月以下有期徒刑
    或拘役之宣告，因身體、教育、職業、家庭之關係或其他正
    當事由，執行顯有困難者，得以一元以上三元以下折算一日
    ，易科罰金」，上開修正後之新規定已於九十年一月十日經
    總統公布，而於同年一月十二日生效施行，是其行為後法律
    已有變更，經比較新舊法之結果，以修正後之新規定對被告
    較為有利，應依刑法第二條第一項前段之規定，適用修正後
    之法律，至於被告吳明錦、子○○、癸○○三人因其等最後
    一次犯行係在九十年一月十九日，故無比較新舊法的問題。
    爰審酌被告等人之犯罪動機、目的、手段，及其品性、生活
    狀況、智識程度、犯罪所生危害，及犯罪後坦承犯行，深具
    悔意，犯罪後態度良好等一切情狀，分別量處如主文所示之
    刑，並均諭知易科罰金之折算標準，以資懲戒。至附表一、
    二、三所示遠傳電信股份有限公司行動電話服務申請書內偽
    簽如附表所示等一百一十人之署押均係偽造，均依法沒收。
據上論斷，應依刑事訴訟法第299 條第1 項前段、刑法第2 條第
1 項但書、第28條、第56條、216 條、210 條、219 條、修正前
第41條第1 項、修正後第41條第1 項，罰金罰鍰提高標準條例第
一條、第二條，判決如主文。
本案經檢察官張啟聰到庭執行職務
中　　華　　民　　國　　94　　年　　9 　　月　　12　　日
　　　　　　　　　刑事第五庭   審判長法　官　潘 政 宏
                                     法  官  邱 滋 杉
                                     法  官  周 炳 全
如不服本判決，應於判決送達後10日內，向本院提出上訴狀，上
訴於臺灣高等法院。
                                     書記官  陳 夏 施
中　　華　　民　　國　　94　　年　　9 　　月　　27　　日
附錄論罪科刑依據之法條：
中華民國刑法第210條(偽造變造私文書罪)
偽造、變造私文書，足以生損害於公眾或他人者，處五年以下有
期徒刑。
中華民國刑法第216條(行使偽造變造或登載不實之文書罪)
行使第二百十條至第二百十五條之文書者，依偽造、變造文書或
登載不實事項或使登載不實事項之規定處斷。
（註：本件主文所諭知之有期徒刑如易科罰金之折算標準，係以
銀元為單位，1銀元折算新臺幣3元。）
